【裁判字號】    98,訴,1576
【裁判日期】    980917
【裁判案由】    損害賠償
【裁判全文】
臺灣臺中地方法院民事判決  98年度訴字第1576號
原      告  乙○○
被      告  甲○○
上列當事人間損害賠償事件，本院於民國98年9月3日言詞辯論終
結，判決如下：
    主    文
被告應給付原告新台幣陸萬伍仟零柒拾陸元。
原告其餘之訴駁回。
訴訟費用由被告負擔十分之九；餘由原告負擔。
本判決原告勝訴部分，得假執行。
    事  實  及  理  由
壹、原告方面：
一、訴之聲明：被告應給付原告新台幣（下同）60萬元。
二、原告主張略以：
  (一)被告於民國96年10月12日駕駛6283- HW號自小客貨車，沿臺
    中縣清水鎮○○街由東往西方向行駛，同日12時50分許，途
    經該路與新興路閃光號誌交岔路口時，明知學園路方向係閃
    光紅燈，應停車再開，讓幹線道車先行，而依當時並無不能
    注意之情形，竟疏於注意，在學園街停止線前即停車，因其
    右側適有房屋阻擋，以致無法看到右側由原告駕駛沿新興路
    由北往南方向行駛而來之BZA-419號機車，隨即貿然往前行
    駛，而未注意車前狀況及停讓幹線車之原告先行，致與亦未
    注意車前狀況由原告駕駛之機車發生碰撞，原告因此人車倒
    地，受有胸部鈍挫傷併左側第3、4肋骨骨折、左側肩鎖關節
    韌帶斷裂併脫臼等傷害。
  (二)爰依據侵權行為法律關係請求被告給付60萬元，其明細如下
    ：
    1.醫療費用：6萬8,652元。
    2.工作損失：原告每月薪資2萬3,000元，因本件車禍開刀療
      養6個月，工作損失共計13萬8,000元。
    3.BZA-419號機車修理費：1萬1,410元。
    4.精神賠償：10萬元。
    5.終身復健補償：33萬6,557元。
貳、被告方面：
一、答辯聲明：原告之訴駁回。
二、被告答辯略以：
  (一)被告雖有過失，但過失比例較小，原告過失較大，且被告與
    車上學生亦有受傷，只是當時急著參加比賽，故未前往驗傷
    。
  (二)原告已獲保險公司賠償。
參、兩造經本院試行整理並簡化爭點，結果如下：
一、兩造不爭執事項：
  (一)臺中縣桌球發展促進協會為6283-HW號自小客貨車投保之兆
    豐產物保險股份有限公司已賠付原告55,219元。
  (二)被告因本件車禍過失傷害案件，業經本院97年度交易字第
    672 號判處拘役30日，如易科罰金，以1,000元折算一日確
    定。
二、本件爭執事項 (要點)在於：原告依據侵權行為法律關係請
    求被告給付60萬元，是否有理由？
肆、法院之判斷：
一、原告主張其與被告於前揭時、地駕車發生車禍，致原告因此
    人車倒地，受有胸部鈍挫傷併左側第3、4肋骨骨折、左側肩
    鎖關節韌帶斷裂併脫臼之傷害等事實，業據原告提出臺灣臺
    中地方法院檢察署檢察官97年度偵字第14950號起訴書、本
    院97年度交易字第672號刑事判決各1份、童綜合醫院診斷書
    及醫療費用明細各2份附卷可稽，又被告所犯過失傷害部分
    ，業經本院刑事庭以97年度交易字第672號判決判處拘役三
    十日，如易科罰金，以1,000元折算一日確定，亦據本院依
    職權調閱上開刑事案卷，核閱屬實，堪信為真正。
二、被告雖辯稱：被告雖有過失，但過失比例較小，原告過失較
    大云云。惟查，閃光紅燈表示「停車再開」，於閃光紅燈之
    交岔路口，車輛應先停止於交岔路口前，讓幹道車優先通行
    後，方得繼續行進。被告於閃光紅燈之交岔路口，未注意車
    前狀況，未停讓幹線道車先行，顯具有過失。本件車禍經送
    請臺灣省臺中縣區車輛行車事故鑑定委員會鑑定結果，認被
    告駕車行經閃光紅燈交岔路口未注意車前狀況，未停讓幹線
    道車先行，為肇事主因；原告駕車行經閃光黃燈交岔路口，
    未注意車前狀況，為肇事次因，此有鑑定意見書附於臺灣台
    中地方法院檢察署97年度偵字第14950號卷可佐（24-25頁）
    。另經送請臺灣省車輛行車事故覆議鑑定委員會覆議結果，
    其結論與上開鑑定意見相同，亦有該覆議鑑定委員會函附於
    本院97年度交易字第672號卷可稽（第23頁）。堪認兩造就
    本件車禍之發生均有過失，惟被告應負較大過失責任。
三、按因故意或過失，不法侵害他人之權利者，負損害賠償責任
    ；汽車、機車或其他非依軌道行駛之動力車輛，在使用中加
    損害於他人者，駕駛人應賠償因此所生之損害；不法侵害他
    人之身體或健康者，對於被害人因此喪失或減少勞動能力或
    增加生活上之需要時，應負損害賠償責任；不法侵害他人之
    身體、健康、名譽、自由、信用、隱私、貞操，或不法侵害
    其他人格法益而情節重大者，被害人雖非財產上之損害，亦
    得請求賠償相當之金額；民法第184條第1項前段、第191條
    之2前段、第193條第1項、第195條第1項前段分別定有明文
    。本件被告因過失侵權行為致原告受有損害，且其過失侵權
    行為與原告所受損害間具有相當因果關係，是原告依上揭民
    法規定，請求被告負損害賠償責任，洵屬有據。
四、茲就原告請求被告賠償之各項金額，應否准許，分述如下：
  (一)醫療費用6萬8,652元部分：
    查原告主張其因本件交通事故，於童綜合醫院支出醫療費用
    6萬8,652元（包括自負額及部分負擔）之事實，業據其提出
    該院醫療用明細表及診斷書各2份為證，核屬必要費用，應
    予准許。
  (二)工作損失13萬8,000元部分：
    1.原告為52年5月16日生，正值壯年，自具有工作能力，其
      因本件車禍受有胸部鈍挫傷併左側第3、4肋骨骨折、左側
      肩鎖關節韌帶斷裂併脫臼等傷害，並於96年12月18日施行
      肩鎖關節脫位開放性復位手術，故原告請求不能工作期間
      之損失，洵屬有據。
    2.原告雖提出永興開發有限公司在職證明書及薪資證明單各
      1 紙，用以證明其每月薪資為2萬3,000元，然並未提出薪
      資扣繳憑單以供查證，經本院徵詢後原告同意以基本工資
      每月1萬7,280元為基準。
    3.原告雖主張其因受傷需療養6個月云云，惟經本院向童綜
      合醫療社團法人童綜合醫院函詢原告出院後是否需療養而
      無法工作及其所需期間，該院函覆稱「病患乙○○接受左
      肩手術，一般為患肢三個月不宜負重工作」等語，有該醫
      院98年8月24日（98）童醫字第1119號函附卷可稽。故原
      告得請求之工作損失，應以3個月為限。
    4.綜上，原告得請求之工作損失金額為5萬1,840元（17,280
      ×3＝51,840）。
  (三)BZA-419號機車修理費1萬1,410元部分：
    查BZA-419號機車係訴外人劉麗美所有，有車輛查詢單附於
    台中縣警察局清水分局第0000000000號刑案偵查卷宗可證，
    且為原告所自認，故原告逕以其本人為權利人，請求被告賠
    償該機車受損之修理費，為無理由，不應准許。
  (四)精神慰撫金10萬元部分：
    按慰藉金核給之標準固與財產上損害之計算不同，然非不可
    斟酌雙方身分資力與加害程度，及其他各種情形核定相當之
    數額，最高法院著有51年台上字第223號判例可參。經查，
    原告為國中畢業，97年度無所得資料，名下有土地1筆、汽
    車1部，有稅務電子閘門財產所得調件明細表1份在卷可考，
    其因本件交通事故受有胸部鈍挫傷併左側第3、4肋骨骨折、
    左側肩鎖關節韌帶斷裂併脫臼之傷害，身體及精神上自受有
    痛苦；被告為弘光科技大學畢業，現擔任專業桌球教練，名
    下投資1筆8萬4,000元，97年度所得額共15萬9,196元，業據
    被告於本院言詞辯論時陳述明確，並有稅務電子閘門財產所
    得調件明細表1份附卷可稽。本院審酌兩造之身分、地位、
    教育程度、財產經濟狀況、工作與收入，暨原告因本件車禍
    所受精神上痛苦之程度等一切情狀，認原告請求10萬元之精
    神慰撫金，尚屬過高，應予核減為8萬元為允當，逾此範圍
    之請求，即不應准許。
  (五)終身復健補償33萬6,557元部分：
    1.查原告因本件車禍受傷，先於96年10月12日急診入院，並
      於同年月18日施行肩鎖關節脫位開放性復位手術，於同年
      月23 日出院；嗣於97年5月15日住院施行左肩鎖關節骨內
      固定拔除手術，於同年月19日出院等情，此有診斷書2份
      存卷可佐。經本院向童綜合醫療社團法人童綜合醫院函詢
      原告手術後是否有復健之必要，該院函覆稱「拔除鋼釘後
      之復健因人而異」，故原告是否有復健之必要，尚屬不明
      。而原告就其主張有終身復健必要之有利於己之事實，並
      未舉證以實其說，自無法為有利於原告之認定。
    2.次查，自原告於97年5月19日拔除鋼釘起迄本件言詞辯論
      終結之日止，已逾1年3月之久，苟原告確有復健之必要，
      且已支出復健費用，則原告理應能提出該期間進行復健所
      支出之醫療費用憑證，惟原告並未提出該等憑證以供認定
      ，故其空言請求終身復健補償33萬6,557元部分，不應准
      許。
  (六)綜上所述，原告得請求損害賠償之金額分別為醫療費用6萬
    8,652元、工作損失5萬1,840元、精神慰撫金8萬元，共計20
    萬492元。
五、次按損害之發生或擴大，被害人與有過失者，法院得減輕賠
    償金額，或免除之，民法第217條第1項規定甚明。查本件被
    告駕車行經閃光黃燈交岔路口，疏未注意車前狀況，為肇事
    次因，已如前述。故原告就本件事故之發生及擴大，即屬與
    有過失。本院審酌兩造之具體過失行為對於本件事故發生之
    影響情節，認為原告應負擔40%之過失責任，故應減輕被告
    40%之賠償責任，即被告應負擔60%之賠償責任，金額為
    12萬295元（200,49260%＝120,295，元以下四捨五入）。
六、又按保險人依本法規定所為之保險給付，視為被保險人損害
    賠償金額之一部分；被保險人受賠償請求時，得扣除之，強
    制汽車責任保險法第32條定有明文。是強制汽車責任保險之
    被保險人於該範圍內之損害賠償責任即因而解免。本件原告
    已領取汽車強制責任險之保險理賠金5萬5,219元，為兩造所
    不爭執，且有照豐產物保險股份有限公司臺中分公司通知函
    1份附卷為證，故此部分應予扣除。從而，原告依民法第184
    條第1項前段、第191條之2前段、第193條第1項、第195條第
    1 項前段之規定，請求被告給付6萬5,076元部分（120,295
    －55,219＝65,076），為有理由，逾此範圍之請求，為無理
    由，應予駁回。
七、原告陳明願供擔保，聲請宣告假執行，就其勝訴部分，因本
    件所命給付之金額未逾50萬元，依民事訴訟法第389條第1項
    第5款規定，應依職權宣告假執行，爰依職權宣告之。
八、本件事證已臻明確，兩造其餘攻擊防禦方法與舉證，核與判
    決結果無影響，爰不一一論述，附此敘明。
伍、據上論結，本件原告之訴為一部有理由，一部無理由，依民
    事訴訟法第79條、第389條第1項第5款，判決如主文。
中    華    民    國    98    年    9     月    17    日
                  民事第四庭    法  官  陳文燦
正本係照原本作成。
如對本判決上訴，須於判決送達後20日內向本院提出上訴狀。
中    華    民    國    98    年    9     月    17    日
                                書記官  林玉門


司法院資訊處製作；財團法人民間司法改革基金會備份。
